臺灣高等法院臺南分院民事判決　100年度上字第16號
上　訴　人　魏文正
　　　　　　魏文福
　　　　　　魏文龍
　　　　　　魏啟文
共　　 同
訴訟代理人　陳清白　　律師
被　上訴人　台南市第七十七期安西自辦市地重劃會
法定代理人　陸紀康
訴訟代理人　趙培宏　　律師
　　　　　　邱任晟　　律師
上列當事人間請求債務不履行損害賠償事件，上訴人對於中華民
國99年11月30日台灣台南地方法院第一審判決（99年度訴字第77
5號）提起上訴，本院於100年5月3日言詞辯論終結，判決如下：
    主  文
上訴駁回。
第二審訴訟費用由上訴人負擔。
    事實及理由
一、被上訴人主張：重劃前坐落臺南市○○區○○段1321、1321
    -1地號土地為上訴人魏文正所有，與同段1322、1322-1、13
    23、1323-1、1323-2、1324、1324-1及1324-2等8筆地號土
    地為上訴人4人共有（各應有部分1/4），前經臺南市政府核
    定為臺南市第77期安西自辦市地重劃區範圍，重劃後獲分配
    於安西段1925地號土地，上訴人魏文正、魏文福、魏文龍、
    魏啟文所有權權利範圍依序各為45195/149560、34788/1495
    60、34788/149560、34789/149560，均辦竣土地登記，惟上
    訴人魏文正、魏文福、魏文龍、魏啟文實際受分配面積，依
    序各為451.95、347.88、347.88、347.89平方公尺，較上訴
    人魏文正、魏文福、魏文龍、魏啟文依法應受分配面積依序
    417.76、304.53、304.48、304.48平方公尺，分別多出34.1
    9平方公尺、43.35平方公尺、43.40平方公尺、43.41平方公
    尺依獎勵土地所有權人辦理市地重劃辦法（下稱獎勵辦法）
    第2條準用市地重劃實施辦法（下稱重劃辦法）第52條第1項
    之規定，上訴人各應就該超過部分按評定重劃後地價繳納差
    額地價，即上訴人魏文正、魏文福、魏文龍、魏啟文依序應
    繳納新台幣（下同）556,066元、705,044元、705,858元、7
    06,020元，惟上訴人迄未給付，爰依上開獎勵辦法第2條準
    用重劃辦法第52條第1項暨民法第229條第2項及第233條第1
    項之規定，聲明求為判決命上訴人各應如數給付上開金額及
    自起訴狀繕本送達翌日起至清償日止之法定遲延利息等語（
    原審判命上訴人各應如數給付上開金額本息，上訴人不服提
    起上訴。被上訴人對上訴人之上訴，答辯聲明：上訴駁回）
    。
二、上訴人則以：被上訴人以55%之比例分配重劃後土地予上訴
    人，乃被上訴人應台南市政府地政局長之指示而同意辦理，
    並為本件分配比例之通例，且為被上訴人於前案所不爭執，
    自應受拘束，豈能事後違反承諾，巧立名目，要求上訴人再
    繳地價？又被上訴人雖稱其分配與上訴人之比例係經會員大
    會第4、5次決議通過，但由被上訴人該會議紀錄，未見提及
    要增加公設負擔及降低土地分配比率，足見此部分未經討論
    表決，縱有決議通過，亦僅對「重劃區土地分配結果公告案
    」為決議，而非就「降低土地分配比例，增加公設負擔比例
    」為決議，故依平均地權條例第60條、重劃辦法第23條規定
    ，地主分配所得面積最少不得低於55%，惟本件上訴人魏文
    龍、魏文正、魏文福、魏啟文之應受分配面積依序分得48.1
    4%、50.84%、48.15%、48.14%之比例，已違上開規定，且平
    均地權條例第60條第3項規定關於增加公設負擔比例未列入
    前案爭點，上訴人自得再為爭執主張。被上訴人本件請求無
    理由等語，資以抗辯（上訴人之上訴聲明：(一)原判決廢棄。
    (二)上開廢棄部分，被上訴人在第一審之訴駁回）。
三、兩造不爭執事項：
  (一)重劃前坐落臺南市○○區○○段1321、1321-1地號土地原為
    上訴人魏文正所有、同段1322、1322-1、1323、1323-1、13
    23-2、1324、1324-1、1324-2地號土地原為上訴人4人所共
    有（應有部分各4分之1），前經臺南市政府核定為臺南市第
    77期安西自辦市地重劃區範圍，面積2719.3平方公尺，臨路
    寬度40.88公尺，除1324、1324-1、1324-2號土地地目為建
    外，其餘之地目為田或林，嗣經被上訴人就上開土地辦理市
    地重劃，以上開重劃前之土地面積百分之55之比率分配重劃
    後之土地給上訴人。重劃後上訴人獲分配同段1925號土地，
    面積共1495.6平方公尺、臨路面寬30.29公尺，上訴人實際
    分得之權利範圍及面積如下：(1)魏文正：149560分之45195
    、451.95平方公尺。(2)魏文福：149560分之34788、347.88
    平方公尺。(3)魏文龍：149560分之34788、347.88平方公尺
    。(4)魏啟文：149560分之34789、347.89平方公尺。
  (二)重劃分配後之土地位置與重劃前之土地位置相同，除面臨原
    有道路外，其東臨接重劃後之新闢道路。
  (三)關於本件重劃分配結果，係經被上訴人95年4月28日第10次
    理事會及95年5月6日第5次會員大會決議通過，並經公告閱
    覽30日。
  (四)而上訴人依法應受系爭土地分配面積如下：(1)魏文正：417.
    76平方公尺。(2)魏文福：304.53平方公尺。(3)魏文龍：304.
    48平方公尺。(4)魏啟文：304.48平方公尺。
  (五)系爭土地評定重劃後地價每平方公尺為16,264元。
  (六)上訴人前以被上訴人召集第5次會員大會召集程序違法、開
    會人數未達法定人數而使決議不成立、重劃範圍小於一個街
    廓等語為理由，主張被上訴人召集第5次會員大會決議無效
    或不成立，對本件被上訴人提起訴訟，於該訴訟先位聲明：
    請求確認被上訴人於95年5月6日會員大會決議對上訴人在重
    劃區內土地所為之重劃分配法律關係不存在；備位聲明：請
    求被上訴人於95年5月6日會員大會決議對上訴人在重劃區內
    土地所為重劃分配行為應予撤銷，業經原審以95年度訴字第
    1346號判決駁回上訴人之請求，嗣分別經本院97年度上字第
    63號判決、最高法院97年度台上字第2692號判決駁回上訴確
    定在案。
  (七)最高法院以97年度台上字第2692號民事判決理由欄記載：「
    …再查上訴人重劃後應分配土地面積，係依重劃辦法第29條
    附件二所示上開計算公式辦理，其重劃後應受分配率，分別
    應為上訴人魏文龍百分之48.14、上訴人魏文正百分之50.84
    、上訴人魏文福百分之48.15及上訴人魏啟文百分之48.14等
    情，業經第一審法院向台南市政府函詢屬實，有該府95年12
    月22日南市地劃字第09514045220號函存卷足按，並有被上
    訴人提出之上開重劃後土地分配表可憑，且上開公式業已考
    慮各宗土地重劃前地價、重劃後地價、一般負擔係數、費用
    負擔係數及正側街道負擔等條件，符合平均地權條例第60條
    之1規定各宗土地地價數額比例分配與原土地所有權人等情
    ，亦有台南市政府上揭函文足證。則被上訴人以百分之55之
    重劃前面積比例分配與上訴人重劃後土地面積，實已優於上
    揭上訴人依平均地權條例第60條第1項、第60條之1第1項及
    重劃辦法第29條規定得受分配之比例。…」等語。
四、得心證理由：
  (一)上訴人主張：被上訴人召集之第5次會員大會決議，未見提
    及要增加公設負擔及降低土地分配比率，足見此部分未經討
    論表決，縱有決議通過，亦僅對重劃區土地分配結果公告案
    為決議，而非就降低土地分配比例，增加公設負擔比例為決
    議，本件上訴人魏文龍、魏文正、魏文福、魏啟文之應受分
    配面積依序分得48.14%、50.84%、48.15%、48.14%之比例，
    已違上開規定，且平均地權條例第60條第3項規定關於增加
    公設負擔比例未列入前案爭點，上訴人自得再為爭執主張等
    語，惟為被上訴人否認。查上訴人前以被上訴人召集第5次
    會員大會召集程序違法、開會人數未達法定人數而使決議不
    成立等為理由，主張被上訴人召集第5次會員大會決議無效
    或不成立，對被上訴人提起訴訟曾先位聲明：請求確認被上
    訴人於95年5月6日會員大會決議對上訴人在重劃區內土地所
    為之重劃分配法律關係不存在，暨後位聲明被上訴人於95年
    5月6日會員大會決議對上訴人在重劃區內土地所為重劃分配
    行為應予撤銷等，業經原審以95年度訴字第1346號判決駁回
    上訴人之請求，嗣亦經本院97年度上字第63號判決、最高法
    院97年度台上字第2692號分別判決駁回上訴確定在案。其中
    上開本院判決認定：「(一)先位聲明部分：1.被上訴人召集第
    五次會員大會有無通知上訴人開會，上訴人是否知悉系爭土
    地重劃事宜，被上訴人之召集程序是否違法？(1)按平均地權
    條例第58條於75年6月29日修正公布增列第2項規定：『重劃
    會辦理市地重劃時，應由重劃區內私有土地所有權人半數以
    上，而其所有土地面積超過重劃區私有土地總面積半數以上
    者之同意，並經主管機關核准後實施之。』準此土地所有人
    自辦市地重劃，祗須重劃區內私有土地所有人半數以上，而
    其所有土地面積超過重劃區私有土地總面積半數以上者之同
    意，重劃計畫並經主管機關核准實施，縱令在該重劃區內少
    數所有人不同意，亦應視為自辦市地重劃會之會員，初無許
    其不同意之餘地，以免阻礙市地重劃之進行，此項規定具有
    強制性，至為明顯，最高法院著有80年度台上字第2368號判
    決意旨足參。次按總會之召集程序或決議方法，違反法令或
    章程時，社員得於決議後3個月內請求法院撤銷其決議，民
    法第56條第1項前段定有明文。而出席之社員不足法令或章
    程所定之額數，為決議方法之違反。又總會之決議方法違反
    法令或章程時，在社員請求法院撤銷其決議前，該決議應仍
    有效存在。總會之召集程序或決議方法違反法令或章程時，
    會員得請求法院撤銷其決議，與決議之內容違反法令或章程
    者，得訴請法院宣告該決議無效有別，亦據最高法院著有89
    年度台上字第1009號判決意旨在案。據此自辦市地重劃會之
    會員大會，既係全體重劃區內土地所有權人所組成之最高意
    思機關，其性質與社團總會相同，法理上自得援用民法有關
    社團總會決議之相關規定，而類推適用民法第56條之規定，
    如主張會員大會之召集程序或決議方法違反法令或章程時，
    會員應於決議後3個月內向法院提起撤銷會員大會決議之訴
    ，使已發生效力之決議依判決而使之無效，乃當然之解釋。
    (2)被上訴人係於93年6月28日向臺南市政府申請成立籌備會
    ，嗣於93年12月18日召開第一次會員大會，．．且由所有土
    地面積過半數及土地所有權人過半數同意，而通過重劃計畫
    書及選出理、監事，是系爭土地重劃會自已合法成立無疑。
    又被上訴人於．．95年5月6日召開第五次會員大會為決議，
    並於95年8月3日經臺南市政府准予備查；95年10月5日召開
    第六次會員大會為決議，並於95年10月12日經臺南市政府准
    予備查等歷程。各歷次會議包含親自出席及委託出席之土地
    所有權人，已超過重劃區內土地所有權人半數以上，且其所
    有土地面積超過重劃區土地總面積半數以上者之同意，亦經
    原審法院向臺南市政府調取臺南市第77期安西自辦市地重劃
    案核備有關資料影本乙冊核閱無訛，而有臺南市政府95年11
    月10日南市地劃字第09500997110號函及所附之各該資料，
    存於原審卷可佐。而上訴人所共有之系爭土地，位在系爭重
    劃區內之事實，．．不論上訴人是否同意或是否曾參加系爭
    重劃會之會員大會，均應視為系爭重劃會之會員，至堪認定
    。(3)被上訴人於95年5月6日所召開之第五次會員大會，被上
    訴人曾於95年4月29日以安西重字第9501063號開會通知單，
    寄送上訴人4人，除上訴人魏文正因不在招領逾期退回外，
    其餘上訴人均有收受各該開會通知等情，不惟有被上訴人提
    出之開會通知書1紙、掛號回執3份、招領逾期退回通知書1
    份附卷足憑，且寄送予上訴人魏文正之地址，亦為上訴人魏
    文正不爭執為其住所之門牌臺南市○○路○段361號，據此
    上訴人猶謂被上訴人未寄發開會通知，已非有據。又市地重
    劃，召開會員大會之通知，．．而認已合法通知，是被上訴
    人確已合法通知上訴人4人，難認上訴人無從知悉本件重劃
    之情事，且被上訴人關於為分配決議之第五次會員大會，既
    已合法通知上訴人，上訴人即難遽指被上訴人召集會議程序
    違法。至．．第五次會員大會，係於獎勵辦法修正前所召開
    ，依法律不溯及既往原則，自不能以修正後之規定，回溯指
    摘被上訴人上開召集會議程序違法。故上訴人指被上訴人在
    程序上故意不遵守法規，致其未受重劃會通知，使其在無發
    言機會下，由被上訴人操控會員大會，強迫上訴人為重劃會
    會員，有違法律上之強制規定，依法無效，尚無足採。退步
    言之，縱如上訴人所主張上揭第五次會員大會之召集程序違
    法，依上揭類推適用民法第56條規定之結果，上訴人亦僅得
    於決議後3個月內，向法院提起撤銷會員大會決議之訴而已
    ，該第五次會員大會決議，係於95年5月6日作成，上訴人遲
    至95年8月22日始提起訴訟，顯已逾3個月之期間，況上訴人
    在請求法院撤銷該決議前，係以該召集會議程序違法為由，
    逕主張該決議無效，其無理由，灼然明甚。2.開會人數是否
    未達法定人數而使決議不成立？(1)上訴人所舉獎勵辦法第25
    條第2項但書：「籌備會核准成立之日後取得土地所有權，
    除繼承取得者外，其持有土地面積合計未達該重劃區都市計
    畫規定之最小建築基地面積2分之1者，不計入同意不同意人
    數、面積比例。」之規定，係95年6月22日修正後所增訂，
    修正前獎勵辦法第23條第2項並無該但書之規定。本件被上
    訴人之重劃會成立與事後召開第五次會員大會之時間，均在
    獎勵辦法修正前，既已如上述，自無修正後上揭但書規定之
    適用。又「會員大會舉辦時，會員如不能親自出席者，得以
    書面委託他人代理。」獎勵辦法第11條第1項前段定有明文
    ，依該規定並未限制代理者之代理人數，故上訴人以修正後
    獎勵辦法第25條第2項但書之規定，主張被上訴人歷次會員
    代表大會，其出席人數扣除人頭會員（84人）、不具會員資
    格之會員及超過法定委任限額之被委任人後，均未達會員人
    數2分之1之強制規定，其決議法律上不存在云者，自無足採
    。(2)又．．本件被上訴人法定代理人陸紀康涉嫌．．，雖經
    檢察官起訴，．．買受之土地面積極小，仍無礙於其等為該
    土地所有權人之事實。．．4.綜上各情，被上訴人第五次會
    員大會之召集程序並未違法，又縱認其違反規定，亦係得於
    決議後3個月內訴請法院撤銷決議而已，並非當然無效，上
    訴人憑此逕主張該決議無效，自非有據。又上揭決議亦無未
    達法定人數而使決議不成立之情形，另第三人和欣公司未參
    加系爭土地重劃，亦不致使該重劃範圍不符獎勵辦法第5條
    ，不得小於一個街廓之要件。顯見被上訴人第五次會員大會
    決議內容，並無違反強制或禁止規定，或有其他當然無效之
    情事，則上訴人先位之訴訴請確認被上訴人於95年5月6日第
    五次會員大會，對上訴人在其重劃區內土地所為重劃分配法
    律關係不存在，洵屬無據，不應准許。(二)備位聲明部分：1.
    上訴人因系爭土地重劃，有無反使其重劃土地價值減損，而
    未獲得重劃利益之情事？(1)系爭重劃區土地本為農漁區，嗣
    經市地重劃而變更為住宅區等情，有臺南市政府95年7月12
    日南市地劃字第09500569130號函足稽，而上訴人所有系爭
    土地，其中安西段1321、1321 -1、1322、1322- 1號土地地
    目為『田』，同段1323、1323-1、1323-2號土地地目為『林
    』，其餘同段1324、1324-1、1324-2號土地地目方為『建』
    等情，亦有上訴人提出之上揭土地登記謄本足憑，則上訴人
    主張其原重劃之系爭土地均為建地云者，即與事實不符，且
    衡情住宅區之土地地價較之農漁區土地地價為高，乃眾所周
    知之常識，故上訴人重劃後之土地價值自應有所提昇，況依
    系爭土地重劃計畫書所載，重劃後該區域內將施作公園、兒
    童遊樂場、廣場、停車場、道路等各項公共、休閒、娛樂設
    施，及下水道、電力、電信、自來水等工程管線，亦難謂上
    訴人未受有重劃利益。至上訴人主張其重劃後之土地，因面
    臨馬路將使其土地價值降低云者，更與常情不符，不足批駁
    。(2)按依平均地權條例第56條辦理市地重劃時，應由直轄市
    或縣市政府調查各宗土地之位置、交通及利用情形，並斟酌
    重劃後各宗土地利用價值，相互比較估計重劃前後地價，提
    經地價評議委員會評定後，作為計算公共用地負擔、費用負
    擔、土地交換分配及變通補償之標準，平均地權條例施行細
    則第81條定有明文。又重劃前、後之地價應依下列規定查估
    後，提請地價評議委員會評定之。一、重劃前之地價應先調
    查土地位置、地勢、交通、使用狀況、買賣實例及當期公告
    現值等資料，分別估計重劃前各宗土地地價。二、重劃後之
    地價應參酌各街廓土地之位置、地勢、交通、道路寬度、公
    共設施、土地使用分區及重劃後預期發展情形，估計重劃後
    各路街之路線價或區段價，市地重劃實施辦法第20條亦有明
    文。重劃前後地價，應於辦理重劃土地分配設計前，由重劃
    會經會員大會通過後，送請直轄市或縣（市）主管機關提交
    地價評議委員會評定之，復為95年6月30日修正後重劃辦法
    第30條所明定。卷查系爭重劃區重劃後土地分配表所示，上
    訴人重劃後每宗土地之評定單價為每平方公尺16,264元，較
    上訴人重劃前所有各筆土地之評定單價分為14,176元、10,0
    00元、13,449元、11,215元等情為高，且上揭系爭土地重劃
    前後之評定單價，係被上訴人章程授權理事會辦理，經被上
    訴人依市地重劃辦法第20條、獎勵辦法第28條規定估計後，
    經第六次理事會通過，送請臺南市政府提交地價及標準地價
    評議委員會94年第二次會審通過在案，業已確定等情，亦經
    原審法院向臺南市政府查明無訛，而有該府96年7月31日南
    市地劃字第09600706600號函附卷足憑，足見本件重劃前後
    地價評定程序，與法並無不合。上訴人不以重劃前後之評定
    單價互為比較，反以重劃前之土地公告現值每平方公尺22,
    500元，與重劃後之評定單價每平方公尺16,264元作比較，
    而謂其因重劃反使土地價值減損云云，若非故意曲解即屬誤
    會，委無足取。又上訴人請求被上訴人提出參加重劃土地之
    鑑定書，比對每筆土地之評定地價，以明其土地為何貶損乙
    節，因重劃前後土地之評定地價，係臺南市政府提交地價及
    標準地價評議委員會94年第二次會審通過，並非被上訴人可
    得決定，已如上述，則上訴人為該請求，亦核無必要。2.被
    上訴人以上訴人重劃前土地面積55％比率分配系爭重劃土地
    ，有無違反平均地權條例第60條之1之規定，分配結果有無
    違反重劃辦法第29條規定？(1)按依平均地權條例第60條第1
    項規定，自辦市地重劃土地所有權人應負擔之公共設施用地
    負擔及費用負擔（含工程費用、重劃費用與貸款利息），應
    於土地分配時計扣，所謂由參加土地所有權人按其土地受益
    比例共同負擔，乃指依重劃辦法第29條附件二所示之重劃負
    擔及分配面積之計算順序及公式G＝〔a（1-AB）-RwF
    1-S2〕（1-C）計算出應分配面積，而因每筆土地所面臨
    之路寬及各等條件不同，故帶入公式計算出之應分配面積結
    果即有不同。惟不論應分配面積為何，市地重劃區土地所有
    權人依上開規定，應共同負擔之項目計有公共設施用地負擔
    及費用負擔【含工程費用、重劃費用與貸款利息】，均應於
    土地分配時計扣，而無論有無未建築土地可折價抵付。此有
    內政部89年10月12日臺內中地字第8980643號函、89年11月6
    日臺內中地字第8980692號釋函足參。(2)本件上訴人重劃後
    應分配土地面積，係依重劃辦法第29條附件二所示上開計算
    公式辦理，其重劃後應受分配率，分別應為上訴人魏文龍48
    .14％、上訴人魏文正50.84％、上訴人魏文福48.15％、及
    上訴人魏啟文48.14％等情，業經原審法院向臺南市政府函
    詢屬實，而有該府95年12月22日南市地劃字第09514045220
    號函存卷足按，並有被上訴人提出之上開重劃後土地分配表
    可憑，且上開公式業已考慮各宗土地重劃前地價、重劃後地
    價、一般負擔係數、費用負擔係數及正側街道負擔等條件，
    符合平均地權條例第60條之1規定各宗土地地價數額比例分
    配與原土地所有權人等情，亦有臺南市政府上揭函文足證。
    則被上訴人以55％之重劃前面積比例，分配與上訴人重劃後
    土地面積，實已優於上揭上訴人依平均地權條例第60條第1
    項、第60條之1第1項、及重劃辦法第29條規定得受分配之比
    例，甚且依重劃辦法第52條規定，土地所有權人就超過部分
    ，尚應按評定地價限期繳納差額地價。據此被上訴人對上訴
    人土地之重劃分配，既未違反規定，且關於重劃分配，應依
    法令並應經會員大會決議，非主管機關可代為決定。．．(3)
    又系爭土地重劃前面積為2719.3平方公尺，鄰路寬度為40.8
    8公尺，被上訴人分配重劃後1925地號土地予上訴人，其面
    積為1495.6平方公尺（2719.30.55＝1495.6），且其鄰路
    面寬可達30.29公尺等情，既為兩造所不爭執，亦明顯優於
    上揭55％所分配之結果（如依55％計算，面寬應為40.80.
    55＝22.44）。況被上訴人分配上訴人重劃後土地之位置，
    仍然面臨原街廓且面臨原有路街線等情，亦為兩造不爭執，
    並有上揭臺南市政府95年12月22日南市地劃字第0951404522
    0號函可按，亦符合重劃辦法第31條第1項規定原地分配之原
    則。3.況．．關於自辦市地重劃會之決議內容，其土地重劃
    分配違反市地重劃實施辦法，或平均地權條例等法令，對於
    重劃原則之規定時，並無應以訴訟撤銷該決議之規定，上訴
    人據此起訴請求撤銷被上訴人95年5月6日第五次會員大會決
    議，洵屬無據。況在決議之內容違反法令或章程時，該決議
    則為自始當然無效，不能發生決議所定之法律效果，此時亦
    無撤銷該決議之必要。綜上，被上訴人就系爭土地重劃實施
    分配，並無何違反市地重劃實施辦法或平均地權條例等法令
    對於重劃原則之規定，況縱有違反亦係決議當然無效之問題
    ，非得以撤銷訴訟為之，從而上訴人備位聲明之請求，亦屬
    無據，不應准許。」，亦有本院上開97年度上字第63號判決
    附卷可稽（見本院卷第50至56頁），並經本院調閱最高法院
    97年度台上字第2692號卷宗暨判決可稽。上開確定判決就兩
    造本件分配結果之重劃分配法律關係存在確定力。則有關本
    件土地分配結果業經被上訴人依平均地權條例第60條第3項
    但書、重劃辦法第23條、第29條之規定暨第五次會員大會合
    法決議通過土地重劃分配，為兩造不爭執事項，其決議內容
    自包括增加公共設施之負擔比例，上訴人折價抵付共同負擔
    之土地，其合計面積自不以各該重劃區總面積百分之45為限
    。依上說明，系爭重劃土地分配結果上訴人魏文龍、魏文正
    、魏文福、魏啟文重劃後土地「應分配比率」分別為48.14%
    、50.84%、48.15%及48.14%，為兩造所不爭，則上訴人魏文
    龍、魏文正、魏文福、魏啟文之土地自應共同負擔公共設施
    之土地比例各依序為51.86%、49.16%、51.85%及51.86%，上
    訴人即應受拘束。上開確定判決法院對兩造之爭執已為判斷
    ，上訴人於本件訴訟自不得再事爭執被上訴人重劃分配結果
    （包括公共設施負擔比例部分）未經合法決議，被上訴人以
    55%之比例分配重劃後土地予上訴人，乃被上訴人應台南市
    政府地政局長之指示而同意，且為被上訴人於前案答辯狀所
    自承，應受拘束，豈能事後違反承諾，巧立名目，要求上訴
    人再繳地價云云，上訴人此部分之主張，自不可採。
  (二)次按土地所有權人自行辦理市地重劃，依本辦法之規定。本
    辦法未規定者，準用重劃辦法之規定。次按重劃後實際分配
    之土地面積多於應分配之面積者，主管機關應於重劃土地接
    管後30日內通知土地所有權人，就其超過部分按評定重劃後
    地價期限繳納差額地價。獎勵辦法第2條、重劃辦法第52條
    第1項分別定有明文。經被上訴人第五次會員大會合法決議
    通過對上訴人分配結果，上訴人於土地重劃後依法應受分配
    之土地面積為：(1)魏文正：417.76平方公尺、(2)魏文福：30
    4.53平方公尺、(3)魏文龍：304.48平方公尺、(4)魏啟文：30
    4.48平方公尺，已如上述，惟經被上訴人就上開土地辦理市
    地重劃，以上開重劃前之土地面積百分之55之比率分配重劃
    後之土地給上訴人。重劃後上訴人獲分配同段1925號土地，
    面積共1495.6平方公尺、臨路面寬30.29公尺，上訴人實際
    分得之面積：魏文正：451.95平方公尺、魏文福：347.88平
    方公尺、魏文龍：347.88平方公尺、魏啟文：347.89平方公
    尺，此亦為兩造所不爭。上開上訴人實際分得之土地面積確
    有超過上開應受分配之土地面積，而有差額，自應依上開說
    明就其超過部分按評定重劃後地價期限繳納差額地價。
  (三)上訴人應給付之差額地價部分：
  1.查上開上訴人魏文正、魏文福、魏文龍、魏啟文等四人，於
    土地重劃後依法應受分配之土地面積與其等實際受分配之土
    地面積不同，為兩造所不爭，上訴人實際受分配之土地面積
    既較其依法應受分配土地面積依序多出：34.19平方公尺、4
    3.35平方公尺、43.40平方公尺、43.41平方公尺，而重劃後
    土地地價為每平方公尺16,264元，有上開土地分配表及土地
    分配清冊在卷可稽，是上訴人就超過部分按評定重劃後地價
    計算得出下列之差額地價：(1)魏文正556,066元（計算式：3
    4.19㎡16,264元/㎡＝556,066元，元以下4捨5入，下同）
    ；(2)魏文福705,044元（計算式：43.35㎡16,264元/㎡＝7
    05,044元）；(3)魏文龍705,858元（計算式：43.40㎡16,2
    64元/㎡＝705,858元）；(4)魏啟文706,020元（計算式：43.
    41㎡16,264元/㎡＝706,020元），被上訴人之主張上訴人
    獲有上開差額地價，即無不合，從而，被上訴人依獎勵辦法
    第2條準用重劃辦法第52條第1項之規定，請求上訴人給付上
    開差額地價，自屬有據。上訴人主張被上訴人事後違反承諾
    ，巧立名目，要求上訴人繳地價云云，並無足採。
  2.又給付有確定期限者，債務人自期限屆滿時起，負遲延責任
    ；給付無確定期限者，債務人於債權人得請求給付時，經其
    催告而未為給付，自受催告時起，負遲延責任；其經債權人
    起訴而送達訴狀，或依督促程序送達支付命令，或為其他相
    類之行為者，與催告有同一之效力；民法第229條第1、2項
    分別定有明文。又遲延之債務，以支付金錢為標的者，債權
    人得請求依法定利率計算之遲延利息；但約定利率較高者，
    仍從其約定利率；而應付利息之債務，其利率未經約定，亦
    無法律可據者，週年利率為百分之5；亦為同法第233條第1
    項及第203條所明定。查本件被上訴人得請求上訴人給付之
    前揭金額，並未據被上訴人主張定有給付之期限，則被上訴
    人等請求自本民事起訴狀繕本送達之翌日（上訴人魏文正為
    99年7月3日、上訴人魏文福為99年7月4日、上訴人魏文龍為
    99年7月3日、上訴人魏啟文為99年6月22日，見原審卷第36
    至39頁）起至清償日止，按年息百分之5計算之利息，並未
    逾上開規定之範圍，自無不合。
五、綜上所述，上訴人之抗辯被上訴人之大會決議違背規定，不
    得再要求上訴人再繳地價云云，並不足採；被上訴人主張上
    訴人就實際分配土地超過重劃應受分配部分按評定重劃後地
    價計算給付差額地價，即無不合；從而，被上訴人本於獎勵
    辦法第2條準用重劃辦法第52條第1項、民法第229條第2項、
    第233條第1項規定之法律關係，請求上訴人各應如數給付上
    開差額地價金額及法定遲延利息，為有理由。原審判命上訴
    人應如數給付上開金額本息，經核認事用法並無違誤。上訴
    人上訴意旨指摘原判決不當，求予廢棄改判，為無理由，應
    予駁回。
六、本件事證已臻明確，兩造其餘攻擊、防禦方法及舉證，核與
    判決之結果不生影響，毋庸逐一論述，併此敘明。
據上論結，本件上訴為無理由，依民事訴訟法第449條第1項、第
78條、第85條第1項前段，判決如主文。
中    華    民    國   100    年    5     月    17    日
                  民事第二庭  審判長法  官  陳光秀
                                    法  官  李文賢
                                    法  官  莊俊華
上為正本係照原本作成。
如不服本判決，應於收受送達後20日內向本院提出上訴書狀，其
未表明上訴理由者，應於提出上訴後20日內向本院補提出理由書
狀（均須按他造當事人之人數附繕本）上訴時應提出委任律師或
具有律師資格之人之委任狀；委任有律師資格者，另應附具律師
資格證書及釋明委任人與受任人有民事訴訟法第466條之1第1項
但書或第2項（詳附註）所定關係之釋明文書影本。如委任律師
提起上訴者，應一併繳納上訴審裁判費。但上訴利益合併未逾新
台幣150萬元不得上訴。
中    華    民    國   100    年    5     月    18    日
                                    書記官  吳銘添
【附註】
民事訴訟法第466條之1：
(1)對於第二審判決上訴，上訴人應委任律師為訴訟代理人。但上
  訴人或其法定代理人具有律師資格者，不在此限。
(2)上訴人之配偶、三親等內之血親、二親等內之姻親，或上訴人
  為法人、中央或地方機關時，其所屬專任人員具有律師資格並
  經法院認為適當者，亦得為第三審訴訟代理人。
民事訴訟法第466條之2第1項：
  上訴人無資力委任訴訟代理人者，得依訴訟救助之規定，聲請
  第三審法院為之選任律師為其訴訟代理人。